【裁判字號】    89,上易,1003
【裁判日期】    890131
【裁判案由】    竊盜
【裁判全文】
臺灣高等法院刑事判決                          八十九年度上易字第一三號
    上  訴  人  臺灣士林地方法院檢察署檢察官
    被      告  甲○○
右上訴人因被告竊盜案件，不服臺灣士林地方法院八十八年度簡上字第七五號，中華
民國八十九年一月三十一日第一審判決（聲請案號：臺灣士林地方法院檢察署八十八
年度偵字第七七六八號），提起上訴，本院判決如左：
    主  文
原判決撤銷。
甲○○竊盜，處罰金貳仟元， 如易服勞役，以佰元折算壹日。
    事  實
一、甲○○（按曾於七十六年間因乘老闆不注意，竊取愛國獎券三百二十張，經台灣
    台北地方法院判處有期徒刑四月，緩刑二年確定，緩刑期滿未經撤銷緩刑）於民
    國八十八年七月二十三日上午九時五十分許，在臺北市○○區○○街八十巷五號
    之水果攤購物，見該水果攤因客人很多，老闆乙○○及店員疏於注意，認有機可
    乘，竟意圖為自己不法之所有，竊取榴槤二個（價值合計約新臺幣八百元），得
    手後，甫離去數步，經客人告知店員及乙○○，即刻報警處理。
二、案經臺北市政府警察局南港分局報請臺灣士林地方法院檢察署檢察官偵查聲請簡
    易判決，經台灣士林地方法院內湖簡易庭以簡易判決科處被告罰金罪刑，被告不
    服提起上訴，原審法院審理後認為應為無罪之諭知，依刑事訴訟法第四百五十五
    條之一第三項之規定，準用同法第三百六十九條第二項之規定，將原簡易法庭判
    決撤銷，另依第一審通常程序為判決（法院辦理刑事訴訟簡易程序案件應行注意
    事項第十四點參照）。
    理  由
一、訊據被告甲○○矢口否認有竊盜犯行，並辯稱：其原以賣水果為生，後因身體不
    適，改以撿廢紙為業，事發當日上午其在上開水果行擬購買木瓜時，遇到一位曾
    向其購買水果之老婦人，該老婦人央其代為挑選兩個榴槤，隨後該老婦人便到不
    遠處之超商門口打公用電話，伊挑好後，適老婦人招手示意，伊即欲拿該兩個榴
    槤給正在打電話之老婦人看是否滿意，沒走幾步，就聽見水果行之老闆呼叫，其
    立即自行走回該水果行，警訊筆錄是警員所逼等語。
二、經查：被告竊盜之前揭犯行，業據被告於警訊中自白：「我是趁著店內的人多正
    忙亂時，一時貪小便宜，臨時起意帶走的」等語（詳偵查卷第三頁背面），告訴
    人乙○○於原審亦指訴：「那天店裡很忙，客人告訴店員有一個人偷了二顆榴槤
    ，叫我們趕快去追，店員去追把被告抓回來，我問被告，要把二顆榴槤買下來或
    叫家人來處理，被告說他身上沒有錢，並堅持不肯通知家人來處理，我說那只好
    報警處理」、「被告當場沒有說為何拿二顆榴槤，他拿自備之塑膠袋裝榴槤」、
    「他已走到巷口被我們抓回來」、「公共電話就在我們店旁邊，但我們抓到被告
    之處是在巷口」（見原審卷第六０頁）；證人即店員許進秀亦證稱：「有一個客
    人告訴我被告將榴槤拿走，我把他叫回來，問他為何沒有付錢，他說榴槤是要拿
    給一位歐巴桑，但我見前面並沒有人」、「他自己有攜帶塑膠袋，他將二顆榴槤
    裝在袋中，並用一手提著，一手捧著」（見原審卷第八０頁）。另證人即製作被
    告警訊筆錄之臺北市政府警察局南港分局同得派出所警員李丕鴻於原審調查中證
    稱：「被告回警局後表示：是有一位老太太請他幫她挑榴槤，我問他：當時老太
    太為何不在場，他說老太太距水果行有一段距離，他拿榴槤給她看，但被告提不
    出那位老太太的姓名、住址。因為老闆已提出告訴，而且被告也提不出其他證據
    ，所以我們就移送偵辦：：：」、「因為被告一直提不出證據，而且不承認，他
    太太有勸導他要認錯，所以被告才會說他知道錯了。：：：」等語（見原審卷第
    四九頁訊問筆錄）相符，足徵被告於警訊時確有坦承行竊其事，難認其於警訊中
    之自白係非出於自由意思而為。此外，並有贓物認領保管收據一紙在卷可稽。被
    告所辯無非卸責之詞。而證人賈文魁所言其當時載客去忠孝醫院，就在附近，確
    實看到有位老婦人託被告挑選榴槤即去打電話，被告挑好後，用手捧著向老婦人
    打電話之位置走二步就被抓到云云，查證人與被告素不相識，在多人購買挑選水
    果之店裡，又如何會去特別注意被告之行止，況苟其有目擊，在被告被逮獲質問
    時，何不當場出面澄清事實，故其所為證詞，無非係迴護之詞，均不足採信。
    本案事證明確，應依法論科。
三、核被告所為，係犯刑法第三百二十條第一項竊盜罪。
四、原判決不察而以不能證明被告犯罪而為無罪之諭知，尚有未洽，檢察官據此指摘
    原判決不當，為有理由，應由本院撤銷改判。爰審酌被告犯罪之動機、目的、手
    段、所生危害程度及犯罪後之態度等一切情狀，判處如主文第二項所示之刑，並
    諭知罰金如易服勞役之折算標準。
據上論斷，應依刑事訴訟法第三百六十九條第一項前段、第三百六十四條、第二百九
十九條第一項前段，刑法第三百二十條第一項、第四十二條第二項，罰金罰鍰提高標
準條例第一條前段、第二條，判決如主文。
本案經檢察官劉惟宗到庭執行職務。
中      華      民      國    八十九    年      四      月    二十七    日
                              臺灣高等法院刑事第廿庭
                                  審判長法  官  葉  麗  霞
                                        法  官  余  來  炎
                                        法  官  王  炳  梁
右正本證明與原本無異。
不得上訴。
                                        書記官  潘  大  鵬
中    華    民    國    八十九    年       五       月        一        日
附錄：本判決論罪科刑法條全文：
刑法第三百二十條
意圖為自己或第三人不法之所有，而竊取他人之動產者，為竊盜罪，處五年以下有期
徒刑、拘役或五百元以下罰金。
意圖為自己或第三人不法利益，而竊佔他人之不動產者，依前項之規定處斷。
前二項之未遂犯罰之。


司法院資訊處製作；財團法人民間司法改革基金會備份。
